最高法院刑事判決　　　　　　　　　　　　　　　九十三年度台上字第二三八七號
　　上　訴　人　甲○○
　　　　　　　　　　　　在押.
　　　　　　　　乙○○
右上訴人等因加重強盜案件，不服臺灣高等法院臺中分院中華民國九十三年三月四日
第二審判決（九十二年度上訴字第二一二三號，起訴案號：臺灣臺中地方法院檢察署
九十二年度偵字第一三四八三號），提起上訴，本院判決如左：
    主  文
上訴駁回。
    理  由
按刑事訴訟法第三百七十七條規定，上訴於第三審法院，非以判決違背法令為理由，
不得為之。是提起第三審上訴，應以原判決違背法令為理由，係屬法定要件。如果上
訴理由狀並未依據卷內訴訟資料，具體指摘原判決不適用何種法則或如何適用不當，
或所指摘原判決違法情事，顯與法律規定得為第三審上訴理由之違法情形，不相適合
時，均應認其上訴為違背法律上之程式，予以駁回。本件原判決維持第一審法院分別
論處上訴人甲○○共同連續意圖為自己不法之所有，帶兇器，以強暴至使不能抗拒
，而取他人之物（累犯）罪刑（處有期徒刑十年）、上訴人乙○○共同連續意圖為自
己不法之所有，帶兇器，以脅迫至使不能抗拒，而取他人之物罪刑（處有期徒刑七
年六月）之判決，分別駁回上訴人等在第二審之上訴。甲○○之上訴意旨略稱：（一
）甲○○曾親耳聽到本件承辦員警提及：破一個案加二分，小案件無分數等語，據此
足以證明該員警僅為一己之私，媾陷甲○○犯罪，原審僅採信被害人陳汝銀、蔡美娟
、陳玟君、黃怡婷、鐘姿英於警訊時經承辦員警教唆後之虛偽陳述，作為論處甲○○
加重強盜罪之依據，而未依法命甲○○與前開被害人或承辦員警當庭對質，或實施測
謊（即對承辦員警就是否誤導被害人等誣陷甲○○犯強盜罪、是否因此增加積分二分
及曾否以脅迫逼使甲○○坦承犯罪等事實施測謊），自有應於審判期日調查之證據未
予調查之違法。（二）由被害人陳汝銀供稱：「當時對方二個人騎機車靠近我，都穿
黑衣，後座的人問我光田醫院怎麼走，我跟他說了，但是他還是下車，我很害怕，把
機車放倒，我想跑，但搶我的人就把我背在肩上的皮包搶走，二人就騎乘機車跑了」
，足證上訴人等係以假裝問路之方式，趁被害人陳汝銀不備之際，奪取陳女側背於肩
上之皮包。上訴人等復無持刀或以其他強暴、脅迫之方式，致使被害人陳汝銀不能抗
拒，所為乃刑法上之搶奪罪，與強盜罪構成要件不符。（三）被害人蔡美娟、陳玟君
在警訊及偵查中，雖一再堅指甲○○涉案，但蔡美娟於偵查及原審均供稱：「我可以
確定被告甲○○就是騎機車的人」，但在民國九十二年七月十日指認時把甲○○誤
認為乙○○，而蔡美娟與乙○○原即相識，指認難免不實。又被害人陳玟君於偵查及
第一審乃供稱：「我感覺被告甲○○很像是下車行搶的人」，益見蔡美娟與陳玟君所
供，並非相符。渠等在突然遭搶之高度緊張及適值深夜，視線不明等情況下，指認之
正確性，實有疑問。況且蔡美娟在審理中又供稱：「我看到報導，才會前往警局指認
，因為報導關於甲○○行搶的情形及甲○○的樣子，與我遭搶的情形很相似，事後警
員有聯絡我前往指認」，則蔡美娟於案發後並未立即報案，指出行搶者之特徵，而係
甲○○因另案遭逮捕後，始前往警局指認，該時間距案發時間，已相隔一個月之久，
當時又受報導影響，而有先入為主之錯覺，此是否足以導致指認有誤，即非無疑。再
者蔡美娟、陳玟君指認甲○○持以作案之水果刀，甚為普通，於一般商店皆可購得，
此與甲○○是否強盜陳玟君之財物，並無關聯性，而蔡美娟、陳玟君指認行搶者騎乘
之機車，係乙○○所有，原判決復排除乙○○參與此部分犯罪之可能性，乙○○又供
述案發當日並未將機車借予他人，蔡美娟、陳玟君遭強盜部分，除被害人蔡美娟、陳
玟君有瑕疵之指述外，並無任何積極證據（如被害人受傷診斷書、其他圖片或錄影帶
等）足以證明確係甲○○所為，不得僅憑警方與被害人勾串虛構之詞，即論甲○○以
加重強盜罪名。（四）甲○○警局筆錄，係在警方強暴、脅迫、利誘之下所製作，且
與事實不符，警方將甲○○移送臺灣臺中地方法院檢察署偵辦時，又特別交代，到了
法院不得反供，否則隨時申請借提回刑事組，以致在檢方偵訊及臺灣臺中地方法院訊
問時，甲○○不敢提及遭刑求取供之事。（五）關於黃怡婷遭人強劫財物部分，林鴻
逸曾到庭為有利於甲○○之證言，原判決不予採納，顯失公平。至於甲○○在警訊之
自白，係遭警方刑求取得，嗣在檢察官偵查中仍供認犯下強盜黃怡婷財物之犯行，亦
非實情，而被害人在警局之指認，極易受警方強烈暗示及誘導，以致造成錯誤，不得
僅以被害人之指認，作為認定甲○○犯罪之唯一證據。（六）鐘姿英遭人強取財物乙
案，雖係甲○○所為，但甲○○帶水果刀純為自衛，非為犯罪所用，而事發當時，
甲○○祇是喝令鐘姿英交出皮包，並未亮出該水果刀，鐘姿英供稱：「問路的人（即
甲○○）就拿水果刀伸到我腰部的位置」，絕非事實，此由鐘女交出皮包後，尚有勇
氣駕車衝撞甲○○即可證明，本部分應構成恐嚇取財罪，況且甲○○事後願意賠償被
害人損害，且有心悔改，此更攸關甲○○所為究係恐嚇取財、抑或強盜重罪，豈容草
率結案。乙○○之上訴意旨略稱：被害人鐘姿英在原審係供稱：「案發當時我開著車
子正要路邊停車，尚未停妥，正要倒車，注意後面時，被告甲○○就隔著車窗跑來問
我沙鹿國小怎麼走，當時機車上還有一個人，機車是兩個人共乘，其中一個人跑來問
路，另外一個人離我大約一百公尺，他們來問路時，我就把車窗搖下來，用手跟他指
方向，告訴他們一直往前走，然後轉個彎就到了，我的車窗玻璃還來不及搖上來，問
路的人就拿水果刀伸到我腰部的位置，跟我說他在跑路，要我把錢拿出來，不然要刺
我，然後我就把皮包拿給他，那個人並沒有對我說要殺死我，他拿到皮包後，就跑去
接應他的人那裡，共同騎乘機車打算逃逸，他們的機車一直維持發動的狀態並未熄火
，被搶後，我就馬上開車右轉，結果撞到被告甲○○的機車正面。」、「當時他確實
把水果刀拿出來，離我的腰部很近，只有三、五公分，他的手有伸進來我的車子裡，
當時我很害怕。」、「因為被告甲○○手上有拿著刀子，我怕他刺我，所以不敢反抗
。」、「我確定拿刀搶我的人就是在庭的被告甲○○。」、「騎乘機車的人就是被告
乙○○沒有錯。」，但以一個人之視力，如何能在一百公尺之外，清晰的看見乙○○
﹖則被害人鐘姿英之指認，疑竇重重，自難採信，原審未調查鐘姿英之指訴，是否有
積極證據，足以證明與事實相符，顯屬違法各等語。
惟查原判決依憑上訴人等在偵查、第一審及原審一致供認強取鐘姿英財物之供述、甲
○○在偵查中供認搶奪黃怡婷財物，於原審供認奪取陳汝銀財物等語、被害人陳汝銀
在原審、蔡美娟、陳玟君、黃怡婷、鐘姿英分別於第一審及原審之指述、證人即承辦
員警白浩元之證言、原審勘驗甲○○警訊錄音帶之勘驗筆錄、卷附臺中縣交通旅遊局
九十三年二月二日交通字第○九三○○○一一○五號函、臺中縣警察局清水分局九十
二年十二月十九日清警刑字第○九二○○一八五三五號函、陳汝銀出具之贓物領據、
及扣案之口罩一個、水果刀乙把等證據資料，認定上訴人等分別有其事實欄所載之強
盜及加重強盜犯行，已於理由內詳敘其調查證據之結果及取捨證據認定之理由。並就
上訴人等另否認犯罪之辯解，認非可採，分別予以指駁。復列舉理由，說明證人汪子
丁、顏玉婷、林鴻逸之證言，不足為有利於上訴人等之認定，及甲○○聲請對承辦本
案之員警及被害人實施測謊，核無必要。從形式上觀察，原判決並無證據調查未盡、
採證違背證據法則等違背法令之情形；亦未以被害人陳汝銀、蔡美娟、陳玟君、黃怡
婷、鐘姿英於警訊中之指述，作為判決之基礎，甲○○上訴意旨（一）指摘原判決證
據調查未盡；上訴意旨（五）指摘原判決未採納證人林鴻逸之有利證言及僅以被害人
黃怡婷之指訴為認定甲○○強劫黃女財物之唯一證據，或非依據卷內資料而為主張，
或係對事實審法院採證認事自由判斷職權之合法行使，再為單純事實上爭執，俱非合
法之第三審上訴理由。再依原判決事實認定及理由說明，上訴人等係利用夜間，以脅
迫方式，使獨身騎乘機車之女子陳汝銀不能抗拒，由陳孟松下手強取陳女側背於肩上
之皮包一只，而被害人陳汝銀在原審之證述，亦確係如此（見原判決第六頁第八行）
，則原判決就此部分論上訴人等以刑法第三百二十八條第一項之普通強盜罪名，於法
無違，甲○○上訴意旨（二）徒憑己意，對此再為單純事實上爭執，顯不足以辨識原
判決已具備違背法令之形式要件。又原判決係以被害人蔡美娟、陳玟君分別於第一審
及原審之指述，相互印證，並參酌：「蔡美娟、陳玟君與甲○○並無仇恨，苟無此事
實，當無妄加誣攀之理」，乃採納蔡美娟、陳玟君於第一審及原審不利於甲○○之指
述，作為判決之基礎，復就甲○○質疑渠二人供述部分，說明：「陳玟君自始即指證
甲○○有參與強盜，尚難以陳玟君於偵查及原審（指第一審）所稱：甲○○係下車強
盜之人及蔡美娟於偵查中曾供稱：於警訊中曾將甲○○、乙○○誤認云云，即為有利
於甲○○之認定，況且與乙○○機車之型式、顏色相同者，本即甚多，亦難以乙○○
未參與此部分犯罪，即認甲○○不可能與該不詳姓名者共乘同型同色之機車犯案」，
核屬事實審法院採證認事自由判斷職權之合法行使，不容任指為違法。甲○○上訴意
旨（三）對此再為單純事實上爭執，顯與法律規定得為第三審上訴理由之違法情形，
不相適合。原判決係以證人即承辦警員白浩元於原審調查時證稱：「我並未對甲○○
刑求，當天是我們同事將他由醫院帶出來的，他本來就有受傷的」，與甲○○於九十
二年七月四日檢察官偵查初訊及檢察官聲請羈押第一審法院訊問時均未供稱警訊時遭
刑求、原審勘驗甲○○警訊錄音帶與筆錄內容大致相符、及卷附臺灣臺中看守所九十
二年十二月二日中所正衛字第○九二○○○五二五四號函送之上訴人等入所健康檢查
表，均記載上訴人等九十二年七月四日入所時身上之新傷，據渠等自述係車禍造成等
證據資料，相互印證，認定甲○○辯稱：在警訊時曾遭不正方法取供云云，尚嫌無據
。況且原判決亦未援引甲○○在警局之供述，作為論處甲○○罪刑之證據，甲○○上
訴意旨（四）、（五）置原判決理由內詳予說明之事項於不顧，仍執警方人員曾以不
正方法取供云云，指摘原判決違法，自非合法之第三審上訴理由。次查鐘姿英遭強盜
之事實，業據鐘姿英於第一審及原審一再指證綦詳，甲○○於偵審中對其帶水果刀
一支與乙○○，於九十二年七月四日上午零時四十分許，在臺中縣沙鹿鎮○○街三八
巷口，強取鐘姿英財物乙事，俱供認不諱（見偵查卷第三九頁、第一審卷第十六頁、
原審卷第二宗第八九頁），乙○○在原審對其夥同甲○○，由甲○○持水果刀脅迫鐘
姿英交付財物，伊則騎乘機車在旁接應之事實，並未否認，復供稱：「甲○○一上車
，對方就將車子開著撞過來了」（見原審卷第二宗第八九頁）。原判決以上訴人等之
供述與鐘姿英在第一審、原審之指述及扣得水果刀一支等證據資料，相互印證，因而
採納鐘姿英之指述，作為判決之基礎，並未違法。至於鐘姿英因不能抗拒交付財物後
，俟甲○○擬搭乘乙○○接應之機車離開時，駕車衝撞吳、林二人及甲○○事後是否
願意賠償被害人等之損失、是否已知悔悟，均係渠等犯罪完成後之事，均無從動搖原
判決所確認之事實及適用之法條，甲○○上訴意旨（六）、乙○○上訴意旨各執此指
摘原判決違法，均非合法。綜上所論，上訴人等之上訴，均屬違背法律上之程式，皆
應駁回。
據上論結，應依刑事訴訟法第三百九十五條前段，判決如主文。
中　　　華　　　民　　　國　　九十三　　年　　　五　　　月　　　七　　　日
                              最高法院刑事第一庭
                                  審判長法官  施　文　仁
                                        法官  林　永　茂
                                        法官  蕭　仰　歸
                                        法官  賴　忠　星
                                        法官  張　祺　祥
      右正本證明與原本無異
                                              書  記  官
中　　　華　　　民　　　國　　九十三　　年　　　五　　　月　　 十三 　　日
                                                                        Ｖ
